臺灣高等法院臺南分院刑事判決
上　訴　人　臺灣雲林地方法院檢察署檢察官
上　訴　人
即　被　告　乙○○
選任辯護人　陳姝樺　律師
上列上訴人因被告過失傷害案件，不服臺灣雲林地方法院92年度
交易字第157號中華民國93年12月16日第一審判決（起訴案號：
臺灣雲林地方法院檢察署92年度偵字第3980號），提起上訴，本
院判決如下：
    主  文
上訴駁回。
乙○○緩刑貳年。
    事  實
一、乙○○於民國九十二年五月三十日上午六時三十分許，駕駛
    車牌號碼Ｃ六—三五六三號自用小貨車，自雲林縣褒忠鄉潮
    厝村四八之六號居處起駛，欲由北向南轉西（原判決誤載為
    由南向西）逆向倒車外出時，本應注意汽車倒車時，應顯示
    倒車燈光或手勢後，謹慎緩慢後倒，並應注意其他車輛及行
    人，以防止危險事故發生。依其智識能力及當時之道路為直
    路，路面無缺陷、無障礙物，天氣晴，日間自然光線，視距
    良好，並無不能注意之情事，竟疏未注意後方之往來車輛，
    禮讓行進中之車輛優先通行，即貿然逆向倒車至路中。適許
    顧名騎乘車牌號碼ＭＦＭ─九０九號機車，於該路段由東向
    西行駛而來，行至上開潮厝村四八之六號前，遇乙○○駕駛
    前開自用小貨車倒車出來，許顧名雖緊急將機車向左迴避，
    但終因事發突然而閃避不及，乙○○之自用小貨車右後角車
    身與許顧名機車之右側發生擦撞，許顧名因而人車倒地。嗣
    乙○○將許顧名送往雲林縣褒忠鄉三仁醫院診治，並於肇事
    後未被偵查機關發覺前即向員警自首而接受裁判。然許顧名
    經三仁醫院診治結果，發現左側額部血腫約三公分×三公分
    、前胸部疼痛、左手部腫脹合併擦傷約三公分×二公分，經
    外科傷口處置及Ｘ光檢查後觀察治療。至當日上午八時四十
    分出現意識混濁、無法對談、右側肢體無力現象。同日上午
    八時五十分又發生嘔吐現象，而轉往財團法人長庚紀念醫院
    嘉義分院診治。嗣經救治結果，許顧名受有對於語言瞭解與
    使用有障礙，無法溝通之失語症，及右側上下肢完全失能之
    重傷害。
二、案經許顧名之配偶甲○○訴由雲林縣警察局虎尾分局報告臺
    灣雲林地方法院檢察署檢察官偵查起訴。
    理  由
一、前揭事實，訊據被告乙○○坦承不諱，並經證人張明志於警
    訊中陳述在卷，復有道路交通事故現場圖二張、道路交通事
    故調查報告表（一）、（二）、現場及車損照片二十二張、
    財團法人長庚紀念醫院嘉義分院醫院診斷證明書（警卷第十
    五頁）、慈愛綜合醫院診斷證明書（偵查卷第十五頁）、三
    仁醫院函及病歷（原審卷第二十八頁至第三十一頁）、財團
    法人長庚紀念醫院嘉義分院病歷等在卷可稽。
二、按汽車倒車時，應顯示倒車燈光或手勢後，謹慎緩慢後倒，
    並應注意其他車輛及行人，道路交通安全規則第一百十條第
    二款定有明文。本件依道路交通事故現場圖及相片所示，肇
    事地點在雲林縣褒忠鄉潮厝村四八之六號前，被告之自用小
    貨車車頭略往東北，朝雲林縣褒忠鄉潮厝村四八之六號房屋
    方向，車輛尾部則已靠近道路中央分向限制線，整部自用小
    貨車以車頭在東北、車尾在西南之姿態，逆向橫斜停置於現
    場。而許顧名之機車則倒置在被告自用小貨車右後端車角位
    置，亦鄰近道路中央分向限制線約一公尺處，且機車車頭朝
    西，車身右側留有一道明顯白色刮痕。依此車停及車損狀況
    ，可認被告於肇事前甫自家中駕車由北向南轉西逆向倒車，
    但將車輛倒車到中央分向限制線附近時，被害人機車就已接
    近，被害人為求迴避，甚至將機車往左偏向道路中央，但是
    終因事發突然而閃躲不及，機車右側車身擦撞被告自用小貨
    車右後車身端角位置，以致肇事。因此，被告倒車時沒有謹
    慎緩慢後倒，並注意車輛後方有無其他車輛接近，其違反上
    述道路交通安全規則，至為明確。又依道路交通事故調查報
    告表（一）之記載及現場相片所示，肇事時現場道路為直路
    ，路面無缺陷、無障礙物，天氣晴，日間自然光線，視距良
    好。而被告領有駕駛執照，以該處為居所，平時即駕駛該自
    用小貨車上、下班，對於該處路況亦應相當熟識，其若稍加
    注意應可避免本件車禍發生，故其無不能注意之情事，竟疏
    未注意上開交通安全規則之規範，以致肇事造成被害人受傷
    ，其有應注意能注意而不注意之過失至明。再依上述二車撞
    擊位置及機車車損刮痕情形，可認本件車禍撞擊力並不強大
    ，因此當許顧名騎乘機車，突遇被告倒車出來之際，尚有可
    供稍許迴避而可避免直接撞擊之時機，但此距離及時間，亦
    僅止於避免直接撞擊，其盡力迴避之結果仍不免與被告車輛
    發生擦撞，且許顧名於發生車禍當時已經六十三歲，依常情
    而言，此高齡之人當無急速飆車之可能，是許顧名騎乘機車
    ，於接近肇事地點之際，突然遇到被告倒車至路中，顯然已
    經盡注意之義務而仍無法防範，其應無過失責任可言。再本
    件經台灣省嘉雲區車輛行車事故鑑定委員會鑑定結果，認為
    被告駕駛自小貨車，於快車道內未依順行方向（逆向）倒車
    不當，為肇事原因，被害人則無肇事因素，此有鑑定意見書
    附卷可稽（偵卷第二十一頁至第二十二頁）。另台灣省車輛
    行車事故覆議鑑定委員會亦認為結論照原鑑定意見，惟改為
    被告駕駛自小貨車，由路外倒車起駛進入車道時，未注意讓
    車道行進中車輛先行，為肇事原因，此亦有該委員會函在卷
    可認（原審卷第六十頁）。足見上開鑑定結果，亦認為被告
    確實有過失。
三、而被害人許顧名於發生車禍後，經被告於同日上午七時許，
    送往三仁醫院診治，其診療結果為：理學檢查發現左側額部
    血腫約三公分×三公分、前胸部疼痛、左手部腫脹合併擦傷
    約三公分×二公分，經外科傷口處置及Ｘ光檢查後觀察治療
    。昏迷指數Ｅ４Ｍ６Ｖ５，至當日上午八時四十分出現意識
    混濁、無法對談、右側肢體無力現象。同日上午八時五十分
    又發生嘔吐現象，因此建議轉院接受進一步檢查。此有三仁
    醫院九十三年一月二十日三仁總字第九三０九二００號函及
    所附被害人病歷可稽（本院卷第二十八頁至第三十一頁）。
    又許顧名於當日上午九時轉出三仁醫院後，同日上午九時二
    十四分到達財團法人長庚紀念醫院嘉義分院（見財團法人長
    庚紀念醫院嘉義分院病歷號碼00000000號許顧名病
    歷資料第三頁急診病歷到院時間欄），直至同年七月十一日
    出院（上開病歷療程記載至七月十日），九十二年七月十六
    日財團法人長庚紀念醫院嘉義分院認為被害人經診斷結果為
    左側硬腦膜上出血、右側硬腦膜上出血、右側偏癱、失語症
    ，且現仍患有右側偏癱、失語症，此有診斷證明書在卷可稽
    （警卷第十五頁）。而被害人所受右側偏癱、失語症之傷害
    ，經原審函詢目前診治被害人之財團法人長庚紀念醫院林口
    分院，該醫院於九十三年十月十一日以（九三）長庚院法字
    第０九七八號函認為：許顧名於九十二年五月三十日因創傷
    性頭部受傷進行手術。最近回診日期為九十三年八月五日，
    當時意識不清、反應遲鈍、大小便失禁、使用輪椅。由於病
    患受傷至今已超過一年以上，依據臨床判斷與觀察，病患對
    於語言了解與使用有障礙，無法溝通。其右側上下肢完全失
    能，左側上下肢仍有部分功能，再進步之空間有限（原審卷
    第八十一頁）。又本院函詢財團法人長庚紀念醫院林口分院
    ，該醫院於九十四年四月十五日以（九四）長庚院法字第０
    二一一號函覆稱：依據病歷記載，許君係於九十二年九月二
    日至本院就診治療，當時診斷為大腦出血術後、併水腦症。
    最近回診日期為九十三年八月十五日，依當時病情評估，病
    患雖於此期間內持續回診治療，惟期間並無其他傷勢發生，
    研判應有可能與當時所受之頭部創傷有關（本院卷第五十頁
    ）。因此，被害人自九十二年五月三十日上午六時三十分許
    發生車禍送三仁醫院診治，同日再自三仁醫院轉往財團法人
    長庚紀念醫院嘉義分院診療，直至同年七月十一日出院為止
    ，經醫院診治結果，其所受傷害為右側偏癱及失語症，可堪
    認定。而被告於就醫期間，並未再受任何外力傷害，因此上
    開傷害為本件車禍造成，亦可認定。且被害人所受右側偏癱
    、失語症之傷害，已達對於語言了解與使用有障礙，無法溝
    通；其右側上下肢完全失能之程度，足見其語能及一肢以上
    之機能業遭毀敗，已達重傷害之程度甚明。且被害人所受重
    傷害係因本件車禍造成，因此與被告之過失行為間有相當因
    果關係，至為灼然。本件事證明確，被告過失重傷害犯行，
    應可認定。
四、核被告所為，係犯刑法第二百八十四條第一項後段之過失致
    重傷罪。查被告於肇事後，即將被害人送醫診治，並於醫院
    中向員警自首肇事及接受裁判，之後並會同員警進行酒精測
    試，此業據被告自陳在卷，並有事故當日被告於上午八時五
    十分接受酒精測試之結果一紙在卷可稽（警卷第十九頁），
    被告符合刑法第六十二條前段規定之自首要件，應依法減輕
    其刑。原審以被告罪證明確，適用刑法第二百八十四條第一
    項後段、第六十二條前段，罰金罰鍰提高標準條例第一條前
    段，並審酌被告並無不良前科素行，因一時大意而肇事，以
    致於被害人因此而受到重傷害，並累及家屬，增添家庭悲劇
    ，然被害人本身亦未依規定配戴安全帽保護自己，致造成頭
    部所受傷害之病情擴大，又被告於原審當時仍未與被害人家
    屬達成和解，犯罪後復未能深切反省自己之過失，反將一切
    責任推託予被害人等一切情狀，量處有期徒刑八月，認事用
    法，核無不合，量刑亦堪認妥適。檢察官上訴意旨指摘原判
    決量刑過輕，及被告上訴意旨指摘原判決量刑過重，均尚非
    有理由，應予駁回。又查，被告未曾受有期徒刑以上刑之宣
    告，有卷內前科表可查，且原審判決後已與被害人達成和解
    ，有台灣雲林地方法院調解筆錄及中區農會匯款委託書影本
    各一份附卷可憑，經此偵審程序教訓，應知警惕諒無再犯之
    虞，本院認所宣告之刑，以暫不執行為適當，併諭知緩刑二
    年，以勵自新。
據上論斷，應依刑事訴訟法第三百六十八條，刑法第七十四條第
一款，判決如主文。
本案經檢察官張太龍到庭執行職務。
中　　華　　民　　國　　94　　年　　5 　　月　　26　　日
                  刑事第三庭    審判長法　官  陳義仲
                                      法　官  宋明蒼
                                      法　官  陳顯榮
以上正本證明與原本無異。
不得上訴。
　　　　　　　　　　　　　　　　　　　書記官  陳嘉琍
中　　華　　民　　國　　94　　年　　5 　　月　　27　　日
附錄：本判決論罪科刑法條
刑法第二百八十四條第一項：
因過失傷害人者，處六月以下有期徒刑、拘役或五百元以下罰金
，致重傷者，處一年以下有期徒刑、拘役或五百元以下罰金。
